最高法院刑事判決　　　　　　　九十四年度台非字第二八二號
　　上　訴　人　最高法院檢察署檢察總長
　　被　　　告　甲○○
　　　　　　　　　　　　
.　　　　　　　　　　　
上列上訴人因被告妨害性自主案件，對於台灣台東地方法院中華
民國九十四年七月一日第一審確定判決（九十四年度少連訴字第
九號，起訴案號：台灣台東地方法院檢察署九十四年度偵字第一
五０號），認為違法，提起非常上訴，本院判決如下：
    主  文
原判決撤銷，由台灣台東地方法院依判決前之程序更為審判。
    理  由
非常上訴理由稱：「按『非現役軍人不受軍事審判。』『稱現役
軍人者，謂依兵役法或其他法律服現役之軍官、士官、士兵。』
而『常備兵現役在營期間，有下列情形之一者，經羈押者，停服
現役。』分別為軍事審判法第一條第二項、第二條，及兵役法第
二十條第一項第三款，定有明文。且依軍事審判法第五條第二項
規定：『犯罪在任職服役中，發覺在離職離役後者，由法院審判
。』本件被告甲○○所涉於民國九十三年十月十四日夜間某時許
，在００縣００鄉００村０００００號之住處房間內，向被害人
（代號00000000號）求歡不成，以手甩打被害人左耳光
後，恐嚇被害人如有不從即予毆打等強暴、脅迫方式，強制性交
之犯行，經被害人於九十三年十月二十四日告訴，台灣台東地方
法院檢察署（檢察官）於九十四年一月二十五日以九十四年度偵
字第一五０號提起公訴，而於同年二月十七日繫屬於台灣台東地
方法院，嗣經該院於九十四年七月一日以九十四年（度）少連訴
字第九號判決以（被告於）九十三年十月十四日犯罪時為現役軍
人，諭知本件公訴不受理確定。然被告於九十三年九月二十日回
役後，復於九十三年十月二十一日因案羈押辦理停役迄今，有台
東縣大武鄉公所九十三年十一月二十三日武鄉民字第０九三００
０九六七三號及台東憲兵隊九十四年十月十六日憲東字第０九四
０００八五五號函可稽，其於本件犯罪發覺時顯已喪失軍人身分
，揆諸上述規定，普通法院對之有審判權，自應依法審判之。詎
原審竟諭知公訴不受理。其案件之審判自係違背法令。爰依刑事
訴訟法第四百四十一條、第四百四十三條提起非常上訴，以資糾
正。」等語。
本院按犯罪在任職服役中，發覺在離職離役後者，依軍事審判法
第五條第二項之規定，應由法院審判之。而常備兵現役在營期間
，經通緝、羈押，或經觀察勒戒或宣告徒刑、拘役確定在執行中
者，停服現役，稱為停役，兵役法第二十條第一項第三款規定甚
明。又法院受理訴訟或不受理訴訟係不當者，其判決當然為違背
法令，刑事訴訟法第三百七十九條第五款亦定有明文。本件被告
甲○○涉嫌於服役期間之民國九十三年十月十四日夜間某時許，
在其００縣００鄉００村０００００號之住處房間內，對被害人
（代號00000000號）強制性交，經被害人於九十三年十
月二十四日報警提出告訴，台灣台東地方法院檢察署檢察官偵查
終結後向原審法院提起公訴。又被告於九十三年十月二十一日另
因涉犯違反職役案件，經國防部南部地方軍事法院准予執行羈押
，迄九十四年一月十三日經判處有期徒刑二年十月確定，入國防
部台南監獄執行，執行期滿日期為九十六年八月二十日等情，有
被害人警詢筆錄（警卷第三至五頁）、台東縣警察局大武分局刑
事案件報告書（核退字第一四七二號偵查卷第一頁）、台東縣大
武鄉公所九十三年十一月二十三日武鄉民字第０九三０００九六
七三號函影本、國防部高等軍事法院高雄分院檢察署軍事檢察官
執行指揮書影本（原審卷第六十頁、第五十二頁）及本件之起訴
書可稽。是被告涉嫌本件強制性交之犯罪時間（即九十三年十月
十四日），雖仍係現役軍人，惟被告因另犯違反職役罪，於九十
三年十月二十一日經軍法機關執行羈押，依法停服現役而喪失軍
人身分後，本件犯罪始因被害人於九十三年十月二十四日提出告
訴而經發覺，其發覺既在被告喪失軍人身分之後，自應由普通法
院審判。原審竟認普通法院對之無審判權，應由軍法機關追訴審
判，而諭知不受理之判決，揆諸首開說明，顯有不受理訴訟係不
當之違背法令。案經確定，非常上訴意旨執以指摘，洵有理由，
應將原判決撤銷，由原審法院依判決前之程序更為審判，以資救
濟。
據上論結，應依刑事訴訟法第四百四十七條第一項第一款、第二
項前段，判決如主文。
中    華    民    國  九十四  年   十二   月   十六   日
                      最高法院刑事第六庭
                          審判長法官  林  增  福
                                法官  邵  燕  玲
                                法官  張  清  埤
                                法官  陳  朱  貴
                                法官  孫  增  同
      本件正本證明與原本無異
                                      書  記  官
中    華    民    國  九十四  年   十二   月  二十二  日
                                                      Ｋ
